---
title: "Tugas Kuliah Anreg Pertemuan 6"
author: "Deden Ahmad Rabani"
date: "2024-03-06"
output:
  word_document: default
  html_document: default
editor_options:
  markdown:
    wrap: 72
---

## [Baca Data]{style="color:blue"}

```{r}
data.anreg <- read.csv("C:/Users/acer/OneDrive - apps.ipb.ac.id/Semester 4/Anreg/Kuliah 6.csv",sep = ";")
data.anreg
```

```{r}
Y<-data.anreg$Y
X<-data.anreg$X
n <- nrow(data.anreg)
n
```

## [Summary Model Regresi]{style="color:blue"}

```{r}
model <- lm(Y~X, data.anreg)
summary(model)
```

## [Scatter Plot]{style="color:blue"}

```{r}
y.bar <- mean(Y)
plot(X,Y)
```

Terlihat dari Scatter plot diatas, hubungan antara X dan Y tidak linear,
melainkan membentuk pola ekponensial

## [Uji Formal Normalitas: Kolmogorov-Smirnov]{style="color:blue"}

**Hipotesis:**

H0: sisaan menyebar Normal

H1: sisaan tidak menyebar Normal

```{r}
library(nortest)
sisaan_model <- resid(model)
(norm_model <- lillie.test(sisaan_model))
```

Karena p-value \> 0,05 maka Tak Tolak H0. Artinya dalam taraf nyata 5%,
tidak cukup bukti untuk menyatakan bahwa sisaan tidak menyebar Normal.

## [Uji Homogenitas: Breusch-Pagan]{style="color:blue"}

**Hipotesis:**

H0: Ragam Homogen

H1: Ragam tidak Homogen

```{r}
library(lmtest)
(homogen_model <- bptest(model))
```

Karena p-value \> 0,05 bermakna tak tolak H0. Artinya pada taraf nyata
5%, tidak cukup bukti untuk menyatakan bahwa ragam sisaan tidak homogen.

## [Autokorelasi]{style="color:blue"}

```{r}
dwtest(model)
acf(model$residuals)
```

Grafik tersebut menunjukkan bahwa autokorelasi pada lag 1 mencapai 0.5,
sedangkan pada lag 2 mencapai 0.4. Kedua nilai tersebut melampaui batas
kepercayaan 95%, menunjukkan signifikansi autokorelasi pada lag 1 dan 2.
Hal ini berarti bahwa asumsi Gauss-Markov tidak terpenuhi, terutama
dalam hal non-autokorelasi.

## [Percobaan 1: Transformasi Weighted Least Square]{style="color:blue"}

```{r}
A <- abs(model$residuals)
B <- model$fitted.values
fit <- lm(A ~ B, data.anreg)
C <- 1 / fit$fitted.values^2
C
```

## [Scatter Plot]{style="color:blue"}

```{r}
plot(C)
```

## [Model]{style="color:blue"}

```{r}
model2<- lm(Y~X, data=data.anreg, weights = C)
plot(model2)
```

## [Summary]{style="color:blue"}

```{r}
summary(model2)
```

WLS belum efektif karena belum memenuhi asumsi Gauss-Markov

## [Percobaan 2:Transformasi Akar pada X, Y, atau X dan Y]{style="color:blue"}

```{r}
library(tidyverse)
library(ggridges)
library(GGally)
library(plotly)

library(dplyr)
library(lmtest)
library(stats)


data.anreg1 <- data.anreg %>%
  mutate(y = sqrt(Y)) %>%
  mutate(x = sqrt(X))
model3 <- lm(y ~ X, data = data.anreg1)
plot(x = data.anreg1$X, y = data.anreg1$y)

```

## [Plot]{style="color:blue"}

```{r}
plot(model3)
```

## [Summary]{style="color:blue"}

```{r}
summary(model3)
```

## [Uji Autokorelasi]{style="color:blue"}

```{r}
dwtest(model3)
```

Kesimpulan: Karena p-Value lebih besar dari 0.05, tidak ada cukup bukti
untuk menolak hipotesis nol, artinya tidak adanya autokorelasi. Dari
transformasi yang dilakukan, terlihat bahwa menggunakan akar Y sebagai
transformasi membuat model regresi lebih efisien.

Model regresi setelah transformasi tersebut dinyatakan sebagai:

$Y^* = 8.71245−0.81339X_1 + \epsilon$

$Y^* = \sqrt{Y}$

$X^* = \sqrt{X}$

Dengan melakukan transformasi balik, kita mendapatkan:

$$ Y = {(8.7124535 - 0.8133888X^{\frac{1}{2}})}^2
$$

Interpretasi dari model menunjukkan bahwa Y berkorelasi negatif dengan
akar kuadrat dari X, menunjukkan hubungan yang bersifat kuadratik.
Semakin besar nilai akar kuadrat dari X, semakin kecil nilai rata-rata
Y, dengan tingkat penurunan yang semakin besar. Puncak kurva menunjukkan
nilai rata-rata maksimum Y untuk nilai tertentu dari X. Nilai konstanta
8.71245 mewakili Y ketika X sama dengan 0, sementara koefisien regresi
-0.81339 menunjukkan hubungan negatif antara Y dan akar kuadrat dari X.
Koefisien yang dikuadratkan menunjukkan hubungan kuadratik antara Y dan
X, menandakan bahwa perubahan Y tidak proporsional dengan perubahan X,
melainkan berubah dengan tingkat peningkatan yang semakin tinggi.
